【裁判字號】    90,易,326
【裁判日期】    900327
【裁判案由】    傷害
【裁判全文】
臺灣臺北地方法院刑事判決                            九十年度易字第三二六號
    公  訴  人  臺灣臺北地方法院檢察署檢察官
    被      告  甲○○
右列被告因傷害案件，經檢察官提起公訴（八十九年度偵字第二三一一三號），本院
判決如左：
    主  文
甲○○無罪。
    理  由
一、公訴意旨略以：甲○○與乙○○係夫妻關係，惟二人感情不睦。於民國（下同）
    八十九年八月十八日晚間九時三十分許，在台北市○○○路○段三十六巷八弄五
    號四樓住處，因乙○○不同意甲○○單獨攜子出國而發生口角，甲○○又懷疑乙
    ○○有外遇遂更為怨憤，竟基於傷害人身體之犯意，持家中之窗簾橫桿毆打乙○
    ○，致受有前額、左肩、左膝擦傷，頸部、右臂、右膝、右小腿等處瘀傷之傷害
    ，因乙○○提出告訴，乃認為甲○○涉有觸犯刑法第二百七十條第一項傷害罪嫌
    云云。
二、按犯罪事實應依證據認定之，無證據不得推定其犯罪事實，又不能證明被告犯罪
    者應諭知無罪之判決，刑事訴訟法第一百五十四條及第三百零一條第一項分別定
    有明文。又刑事訴訟法上所謂認定事實之證據，係指足以認定被告確有犯罪行為
    之積極證據而言，該項證據自須適合於被告犯罪事實之認定，始得採為斷罪資料
    ，事實之認定應憑證據，如未發現相當證據，或證據不足以證明，自不能以推測
    或擬制之方法，以為裁判之依據，告訴人之告訴，係以使被告受刑事訴追為目的
    ，是其陳述是否與事實相符，仍應調查其他證據以資審認。又被告之自白與事實
    是否相符，須依具體情事，如現場跡象、被害人指供或調查其他之必要證據，以
    認定之，不能憑空臆測，認為與事實相符，而採為判決基礎；又被告之自白為證
    據之一種，須非出於強暴、脅迫、利誘、詐欺或其他不正之方法，且與事實相符
    者，方得採為證據，故被告雖經自白，仍應調查其他必要之證據，以查其與事實
    是否相符，茍無法證明其與事實相符，根本即失其證據之證明力，不得採為判斷
    事實之根據，上開意旨分別有最高法院四十六年台上字第一七○號、第八○九號
    判例可供參照。
三、訊據被告堅決否認有傷害犯行，辯稱：當日告訴人之子蕭安弟告知要出國玩，告
    訴人即面露不悅，並滿口穢語，伊不甘受辱，乃加以回嘴，詎告訴人竟持浴室遮
    水簾塑膠架毆打伊，蕭安弟見狀過來制止，並搶奪塑膠架，三人在拉扯中，可能
    因此致告訴人有紅腫等皮肉傷，伊並未毆打告訴人等語為辯。經查：
（一）公訴人認被告涉有觸犯傷害罪嫌主要依據，乃上揭事實業經告訴人乙○○指訴
      綦詳，且有台北市立和平醫院之診斷書一紙附卷可稽，而被告亦不否認於上揭
      時地與告訴人發生爭執，足見告訴人所指並非無據云云。茲據告訴人描述是日
      案發過程：「被告與我子要去澳門，沒有徵詢我的意見，且我懷疑他去澳門的
      真正原因，並不是我樂見的事，我們雙方發生口角，我隨口說其中可能有拉皮
      條的事，被告母子就打過來，被告又推又打她，也大聲叫小孩過來打，小孩徒
      手打我的頭，被告也一起用手打我的肋骨，兩人打了我十多分鐘，我為了自衛
      當然有推開，擋開之後我就走了．．．。」（參本院九十年二月二十七日訊問
      筆錄）、「我講了那句話之後，她就打我。所有的打架，我不會主動出手，都
      是她挑釁的，她先出手的，兩人有言語不合，她就出手動手打人。二十五年來
      我與我太太之間打過不只二十次架。當天就在客廳，她出手打我，我被她追打
      到我房間，她原先用拳頭打，我當時自衛用手擋住她和我的小孩，後來她進去
      浴室拿桿子出來打我，她進去拿桿子期間，剩我小孩和我在一起，我小孩追著
      我打，打我額頭追了約五、六步，我小孩快滿十八歲，他的身高約一七七公分
      ，比我高。」（參本院九十年三月十五日審判筆錄），依告訴人上揭指訴，凡
      有爭吵毆打，必由被告主動動手，是日亦係被告主動出手，渠並未還手，在被
      告進入浴室拿塑膠桿子當中，係由渠子蕭安弟追打告訴人云云。然查，告訴人
      於六十七年十二月十二日曾書寫一紙保證書予被告「保證對妻兒寬容忍讓，杜
      絕口角，絕不打架，並唾棄一切髒話，事事以妻兒幸福為重，遇有爭執，亦絕
      不晚歸．．．。」，據告訴人所述，該紙保證書係因被告提起離婚訴訟，為安
      撫被告，始書寫保證書。若告訴人所述為真，則告訴人與被告間凡有口角，是
      否均為被告動手，恐有疑問！若以告訴人於本院審理時所稱：「（問：如果你
      都不還手，你太太何須還拿桿子打你？）可能她怕我還手。」（參本院九十年
      三月十五日審判筆錄），益證告訴人指稱僅被告出手毆打一情有值得推敲之處
      。
（二）再依告訴人之子蕭安弟所述：「（問：八十九年八月十八日你父母爭執原因？
      ）十九日我與媽媽要出國，我媽叫我去跟我爸爸說要出國玩四天三夜，當時我
      爸爸在家，我跟他說完，他臉色很難看，口氣也不好，以往每次我與媽媽要出
      國他都會不高興，這次我爸爸又對我媽說『我給你生活費不是要讓你出國玩的
      ，短短幾個月就玩好幾次』，又說我媽媽是去澳門拉皮條，說我是小皮條，又
      說一些侮辱女性的話，我在旁邊聽了很難受，他後來愈罵愈激烈，他衝入浴室
      拿遮水簾布塑膠支撐架出來打我媽媽一下，是我父親先出手，那時候他已經先
      打下去了，我看到很緊張，因為我父親經常打我母親，我怕我媽有意外，我馬
      上衝上前去把他們兩人拉開，我推開我爸爸質問爸爸說為什麼要打媽媽，我搶
      下那根桿子，往地上重重一摔，我爸爸就罵我說我們兩人聯合起來對付他，他
      罵完後走進房間穿好衣服，出門離家後當晚就沒有再回來。」、「（問：你母
      親有無回擊？你父親身上的傷何來？）沒有。我父親身上的傷可能是我用力推
      開他。因我怕我爸爸會傷到我媽。我只是把他推走，他並沒有撞到牆壁，我媽
      媽被打當時因為沒有料到我父親會出手，所以肢體上沒有任何反應，就被桿子
      直接打中，之後他們有拉扯在一起，我在我父親準備第二次出手時衝上前把他
      們隔開，然後用雙手把我父親推開。」（參本院九十年三月十五日審判筆錄）
      ，證人蕭安弟所述事實與告訴人指訴內容明顯大相逕庭，證人與被告均不否認
      三人有拉扯，可能因此致告訴人受傷，僅告訴人指稱係遭被告持桿子毆打，惟
      除告訴人之指訴及驗傷單外，並無其他證據足資證明告訴人所言實在，矧證人
      蕭安弟尚於高中就學，基於親子人倫，其毆打生父之可能性當屬低微，而其保
      護母親免於遭受侵害之可能性應當較高，惟不論如何，其併同母親一起毆打「
      從未還手」之生父，顯違常情。本案告訴人固然身受皮肉傷，惟據告訴人及證
      人所述係因推擠所致，而依告訴人之子所言，被告及伊係在告訴人主動毆打之
      後始產生拉扯推擠，被告並無忍受他人侵害、毆打義務，其若因他人出手欺凌
      而還手，主觀上亦係在排除侵害，並非意在傷害他人，而告訴人之子縱有拉扯
      推擠之情致告訴人受傷，其目的亦係在協助母親排除侵害，當不致構成傷害罪
      責。公訴人僅伊告訴人單方指訴，即認為被告確有傷害犯行，對於被告所辯如
      何不可採，以及證人所證實情如何，未加詳述，恐失率斷之弊。本案被告犯罪
      嫌疑尚有不足，此外，復查無其他積極證據證明被告有公訴意旨所指犯行，既
      無法證明被告犯罪，依前揭說明，自應為被告無罪之諭知。
據上論斷，應依刑事訴訟法第三百零一條第一項，判決如主文。
本案經檢察官許永欽到庭執行職務
中    華    民    國      九十        年      三      月      二十七    日
                                      臺灣臺北地方法院刑事第九庭
                  法  官  汪  漢  卿
右正本證明與原本無異。
如不服本判決，應於判決送達後十日內，向本院提出上訴狀。
                                          書記官  石  幸  代
中    華    民    國      九十        年      三      月      二十九    日


司法院資訊處製作；財團法人民間司法改革基金會備份。
